臺灣板橋地方法院交通事件裁定　　　　 96年度交聲字第669號
原處分機關　交通部公路總局臺北區監理所
異　議　人
即受處分人　許土地登記專業代理人事務所
上列異議人即受處分人因違反道路交通管理處罰條例案件，對於
交通部公路總局臺北區監理所於民國96年4 月11日以北監自裁字
第裁40-ZBBO19681號所為之裁決處分（原舉發案號：公警局交字
第ZBBO19681號），聲明異議，本院裁定如下：
    主  文
異議駁回。
    理  由
一、原處分意旨略以：本件異議人即受處分人許土地登記專業代
    理人事務所所有之車牌號碼5F-4566 號自小客車，於民國93
  　年4 月21日下午2 時56分許，在國道一號南下84公里限定最
    高時速100 公里之路段，以時速122 公里之速度超速行駛，
    經警以雷達測速器測定上揭行車速度後，依採證照片逕行舉
    發，乃依道路交通管理處罰條例第33條第1 項之規定裁處罰
    鍰新臺幣（下同）3000元。
二、聲明異議意旨略以：(一)、異議人於96年初接獲交通部公路總
    局臺北監理所95年12月22日北監自裁字第40-ZBBO19681號裁
    決書，裁處罰鍰6000元整，惟依該裁決書所載，本件之違規
    時間係於93年4 月21日，足見裁決書寄達時間距違規單舉發
    日將近3 年之久。(二)、異議人旋就本案提出申訴，因系爭車
    輛早於93年4 月30日即完成過戶手續，過戶前未收到任何違
    規通知單，異議人並於繳清所有違規罰鍰後始完成車籍異動
    手續，對於該車並無任何違規資料此一事實，異議人已具備
    合理之信賴，應受信賴保護原則之保障。由於系爭車輛屬於
    公務使用，對於案發當時究係何員工所駕駛，因時間過久，
    異議人已無從查證。原舉發單位自稱曾於93年5 月13日以掛
    號寄出通知單，惟舉發單位無法提出通知單之收受證明，且
    舉發單位早知郵務機關逾半年無法提供違規單之收受查詢資
    料，卻不思加快處理程序或改進處理效率，致影響異議人依
    道路交通管理處罰條例第85條規定申請歸責實際行為人之權
    益。(三)、臺北區監理所違反行政程序法第9 條規定，並引用
    不存在之郵政法第255 條為法令依據，該所北監自字第0966
    005978號書面處分顯有重大瑕疵，理應無效。經異議人電告
    該所承辦人上述書面處分之明顯瑕疵，臺北區監理所始於96
    年4 月12日另函重新製開96年4 月11日北監自裁字第裁40-Z
    BBO19681號裁決書，惟異議人對政府部門之立場已無信心，
    特此聲明異議等語。
三、按行政罰法業於94年2 月5 日經制訂公布，並自95年2 月5
    日起施行，該法第5 條規定：「行為後法律或自治條例有變
    更者，適用行政機關最初裁處時之法律或自治條例。但裁處
    前之法律或自治條例有利於受處罰者，適用最有利於受處罰
    者之規定。」又道路交通管理處罰條例所定罰鍰、記點之裁
    罰性質，核屬行政罰法中所稱之行政罰，自有前開行政罰法
    第4 條規定之適用。復按道路交通管理處罰條例第33條、第
    63條業於94年12月28日經總統華總一義字第09400212581 號
    令修正公布，並於95年6 月23日經行政院以院臺交字第0950
    087685號令發布自95年7 月1 日起施行。按汽車行駛於高速
    公路或設站管制之道路，而不遵管制之規定者，處汽車駕駛
    人3000元以上6000元以下罰鍰，修正前道路交通管理處罰條
    例第33條第1 項定有明文。修正後上開條例第33條第1 項第
    1 款規定：「汽車行駛於高速公路、快速公路或設站管制之
    道路，不遵使用限制、禁止、行車管制及管理事項之管制規
    則而行車速度超過規定之最高速限或低於規定之最底速限者
    ，處汽車駕駛人3000元以上6000元以下罰鍰。」比較修正前
    、後關於在高速公路上超速行駛而應裁處罰鍰之規定，並未
    變更。查本件異議人所有車輛違規駕駛之行為時係93年4 月
    21日，於原處分機關裁處（即96年4 月11日）前，道路交通
    管理處罰條例雖經修正施行，惟裁處前之規定並未較有利於
    異議人，故仍應適用原處分機關裁處時之法律即95年7 月1
    日施行之道路交通管理處罰條例第33條論處，合先說明。
四、經查，異議人所有之車牌號碼5F-4566 號自小客車，於93年
    4 月21日下午2 時56分許，在國道一號南下84公里處限定最
    高時速100 公里之路段，以時速122 公里之速度超速行駛，
    經以雷達測速器測定上揭行車速度後，為警依採證照片逕行
    舉發，此有內政部警政署國道公路警察局（下稱公路警察局
    ）93年5 月7 日公警局交字第ZBBO19681 號舉發違反道路交
    通管理事件通知單1 紙及採證照片1 幀附卷可稽。上述自用
    小客車駕駛人超速行駛之違規行為既經科學儀器取得證據而
    逕行舉發，異議人對此違規情節亦未爭執，堪認該自用小客
    車之駕駛人於上揭時地確有超速行駛之行為無訛。
五、異議人雖以前開情詞置辯，然按「行政罰之裁處權，因3 年
    期間之經過而消滅。前項期間，自違反行政法上義務之行為
    終了時起算。但行為之結果發生在後者，自該結果發生時起
    算。本法施行前違反行政法上義務之行為應受處罰而未經裁
    處，於該法施行後裁處者，除第15條、第16條、第18條第2
    項、第20條及第22條規定外，均適用之。前項行政罰之裁處
    權時效，自本法施行之日起算」，於94年2 月5 日公布、95
    年2 月5 日施行之行政罰法第27條第1 項、第2 項、第45條
    分別定有明文。由上開規定可知，於行政罰法施行前，違反
    行政法上義務之行為應受處罰而未經裁處者，裁處權之3 年
    時效應自該法施行之日即95年2 月5 日起算（高等法院96年
    度交抗字第11號裁定意旨可資參照）。異議人所有之上開車
    輛之違規行為發生於93年4 月21日，屬於行政罰法施行前違
    反行政法上義務之行為，原處分機關於96年4月11日所為裁
    決，顯未逾行政罰法前開規定所定之3 年時效期間。異議人
    辯稱本件違規行為事隔多年，才收受原處分機關之裁決書云
    云，實不足為免罰之理由。異議人雖又爭執上開車輛於93年
    辦理過戶時，監理所未盡清查及告知責任云云。然查異議人
    將該車輛過戶移轉登記與第三人之時間為93年4 月30日，本
    件違規時間則為93年4 月21日，兩者僅相距9 日，又原舉發
    單位於93年5 月10日始電腦傳輸車主證號（00000000號），
    故異議人於辦理過戶時，尚無法繳納該筆違規罰鍰，此有交
    通部公路總局臺北區監理所96年3月22日北監自字第0966005
    978 號函1 紙附卷可稽。而本件車輛於前開違規時間，既仍
    屬異議人所有，原處分機關據此裁處異議人，亦非無據。
六、異議人另辯稱原舉發單位自稱曾於93年5 月13日以大宗掛號
    寄出通知單，惟舉發單位無法提出通知單之收受證明，且因
    舉發單位不思加快處理程序或改進處理效率，致影響異議人
    依規定申請歸責實際行為人之權益。原處分機關違反行政程
    序法第9 條規定，並引用不存在之法令為依據，舉發機關之
    北監自字第0966005978號書面處分顯有重大瑕疵，理應無效
    等語。按逕行舉發者，應按已查明之資料填註車牌號碼、車
    輛種類、車主姓名或地址，並於通知單上方空白處加註逕行
    舉發之文字後，由舉發機關送達被通知人。違反道路交通管
    理事件統一裁罰標準及處理細則第11條第1 項第3 款定有明
    文。又本條例所定罰鍰之處罰，行為人接獲違反道路交通管
    理事件通知單後，於15日內得不經裁決，逕依第92條第3 項
    之罰鍰基準規定，向指定之處所繳納結案；不服舉發事實者
    ，應於15日內，向處罰機關陳述意見；其不依通知所定期限
??前往指定處所聽候裁決，且未依規定期限繳納罰鍰結案或向
    處罰機關陳述意見者，處罰機關得逕行裁決之，道路交通管
    理處罰條例第9 條第1 項亦定有明文。易言之，公路主管機
    關依法設置之裁決機關，就違反道路交通管理處罰條例行為
    ，對行為人作成罰鍰或吊扣、吊銷牌照前，應先填製舉發違
    反道路交通管理事件通知單為舉發並送達，以利行為人自動
    繳納罰鍰、繳送牌照或行照或陳述意見，此為裁決機關依法
    必須遵守之法律程序，倘裁決機關未合法送達舉發通知單逕
    為裁決，即與前開法律程序相違。查本件車輛之違規時間為
    93年4 月21日，公路警察局於93年5 月7 日即依採證照片逕
    行舉發，並填製該局公警局交字第ZBBO19681 號舉發違反道
    路交通管理事件通知單，業如前述。經原處分機關即交通部
    公路總局臺北區○○○○○路警察局查詢該舉發通知單之通
    知聯暨採證照片之送達情形，該局第二警察隊覆以：該通知
    聯及採證照片於93年5 月13日以臺中工業區郵局大宗掛號
    460183號郵寄，迄今未見退回本隊。又今距違規單交寄日期
    已逾半年，郵局已無法提供掛號收受情形等情，有公路警察
    局第二警察隊96年3 月14日公警二交第0960200714號書函1
    紙附卷可佐。本件既無證據足證前述公路警察局公警局交字
    第ZBBO19681 號舉發違反道路交通管理事件通知單業已合法
    送達予異議人，當難遽認異議人已收受該舉發通知單，異議
    人亦無從知悉其所有車輛超速行駛之違規已遭舉發，致喪失
    於收受該舉發通知單後依期限到案聽候裁決，可依最低額（
    3000元）繳納罰鍰之利益。原處分機關前於上開舉發通知單
    合法送達異議人前，即逕行裁決最高額，固有未當，然經異
    議人提出申訴，原處分機關業已撤銷95年12月22日北監自裁
    字第裁40-ZBBO19681號裁處異議人罰鍰6000元之裁決書，另
    於96年4 月11日重新製作北監自裁字第裁40-ZBBO19681號裁
    決書，裁處異議人罰鍰最低額3000元，有上開重行製作之裁
    決書1 紙在卷為據，於法要無不合。另原處分機關於96年3
    月22日以北監自字第0966005978號函文回覆異議人時，雖於
    函文中誤引不存在之郵政法第225 條為依據，惟原處分機關
    其後於96年4 月4 日亦已發函予異議人，表明前述函文中之
    郵政法第225 條係為誤繕，並將之更正為郵件處理規則第60
    條，有卷附原處分機關96年4 月4 日北監自字第0961003929
    號函可參，異議人猶執陳詞就此指摘，自失所憑。況原處分
    機關於前述函文中誤繕郵政法第225 條，並不影響異議人本
    件車輛違規事實之成立與否，異議人以此為辯，當無可取。
七、綜上所述，本件異議人原有上開自小客車於前揭時地既有違
    規超速情事，原處分機關於96年4月11日依道路交通管理處
    罰條例第33條第1 項之規定，予以裁處法定最低罰鍰3000元
    ，核無違誤，本件聲明異議為無理由，應予駁回。
據上論斷，應依道路交通案件處理辦法第19條，裁定如主文。
中　　華　　民　　國　　96　　年　　12　　月　31　　　日
                  交通法庭  法　官  吳佳穎
上列正本證明與原本無異。
如不服本裁定，應於裁定送達後5日內向本院提出抗告狀。
                            書記官  陳香君
中　　華　　民　　國　　96　　年　　12　　月　　31　　日
